臺灣高等法院刑事判決　　　　　　九十一年度上易字第三二一０號
　　上　訴　人　台灣宜蘭地方法院檢察署檢察官
　　被　　　告　甲○○　男五十.
右上訴人因被告竊佔案件，不服台灣宜蘭地方法院九十一年度易字第三二八號，中華
民國九十一年十月二十八日第一審判決，提起上訴，本院判決如左：
    主  文
上訴駁回。
    理  由
一、本案經本院審理結果，認第一審判決對被告甲○○為免訴之諭知，核無不當，應
    予維持，並引用第一審判決書記載之證據及理由。
二、公訴人上訴意旨略以：
（一）本件起訴事實為被告甲○○於民國八十一、二年間某日竊佔告訴人乙○○之土
      地，原審認被告應於為警查獲（八十九年四月二十九日下午三時）回溯十餘年
      前，即已設置邱加宏及邱張查某之墳墓，而竊佔告訴人之土地。惟竊佔罪為即
      成犯，被告若確於八十九年四月二十九日下午三時回溯十餘年前之某時有竊佔
      行為，該犯行既未經起訴，原審自不應加以審究，而判決免訴，而應就起訴之
      事實判決被告無罪。
（二）本件起訴被告之證據，係依被告之自白、告訴人之指訴及宜蘭縣大同鄉公所之
      會勘記錄，互核相符。原審徒以被告嗣後翻供之詞及證人林敏雄缺乏證據支持
      之判斷，以其施做工程之經驗觀察，被告設置墳墓之時間應超過十餘年以上，
      因若僅七、八年之墓碑，整體外觀仍新，但由被告設置之墓碑外觀已生青苔之
      情形，應已超過十年以上等語，並邱加宏於四十八年十二月六日死亡之事實，
      遽認被告竊佔之時點應在為警查獲回溯十餘年前之某日即與經驗法則、論理法
      則有違云云。
三、惟查：
（一）被告於八十九年五月十五日警訊時並未提及其佔用宜蘭縣大同鄉○○村○○段
      七十五之四、之六地號設置墳墓之確切時間（見偵查卷第五頁至第六頁），而
      其於八十九年六月十六日檢察官第一次訊問時，則供稱：「（那是何時的墳墓
      ？）很久了，約有十七年之久。」、「（十七年前是誰蓋的？）十七年前是我
      去的，以骨罈放置該處．．．。」等情（見偵卷第六十六頁反面），被告雖於
      九十年十二月三十一日檢察官第二次訊問時改稱：「（為何造墓在此地？）我
      是看到該地有很多墓，七至八年前才拿祖先的骨罐去造墓。」等語見偵查卷第
      八十頁反面），惟其先後二次對於設置墳墓之時間陳述既有不一，自不得僅以
      被告於檢察官第二次訊問時所陳稱之時間，即逕認其已自白於八十一、二年間
      某日竊佔告訴人乙○○之土地之犯行。
（二）又告訴人乙○○於警訊、偵查中亦均未供陳被告佔用系爭土地之時點，而其於
      原審訊問時到庭，復僅陳稱：「（何時知悉享有耕作權的土地上被放置墳墓？
      ）經過時發現有人在該處施工時才知道。」、「（多久沒有到過現場？）時間
      不記得，因為現場距離部落很遠，已經很久沒有到現場看過。大概從十幾年前
      因為身體體力減弱後就沒有再到過現場，因為走路走不到。」及「（是否知悉
      附近有很多墳墓置放現場？）大約十幾年前有口頭答應提供土地給部落的族人
      放置墳墓，但沒有親自到現場了解情形。」等語（見原審卷第四十四頁至第四
      十五頁），足見告訴人乙○○係於八十九年間因被告雇工整修墓地（此部分業
      經台灣宜蘭地方法院檢察署檢察官不起訴處分）時，始知悉被告在其享有耕作
      權土地上設置墳墓一事，惟告訴人既已十餘年未曾到過現場，其自無從得知被
      告設置墳墓之確切時間，是告訴人乙○○之指訴，亦無資為被告係自八十一、
      二年間始佔用系爭土地之證明。
（三）再查，宜蘭縣大同鄉公所固於八十九年四月十四日會勘現場，並製有會勘紀錄
      一份在卷供參（見偵查卷第六十五頁至第六十七頁），惟該份會勘紀錄僅足以
      證明會勘當時被告設有墳墓佔用告訴人乙○○之土地，於法該次會勘並不足以
      證明被告佔用土地之確切時點，況證人即當日會勘人員王進發於檢察官偵查中
      亦證稱：「該地區確實有很多原住民的墓，以前地目未重新編訂前，就有很多
      人建墓在此處，平地人是不許造墓在此，但也是有一些人埋在此。」等語（見
      偵查卷第八十頁），益徵當日之會勘紀錄並無法證明被告係何時開始佔用系爭
      土地設置墳墓。
（四）本件被告之自白、告訴人之指訴及宜蘭縣大同鄉公所之會勘紀錄，均不足以證
      明公訴人所指被告係自八十一、二年間開始佔用系爭土地之犯行，業如前述。
      而被告確實於十餘年前即設置墳墓乙節，業據證人即被告委託邱旺全整修墓地
      時所請工人林敏雄於原審到庭證述：「我大約在十幾年前就有看到當地有很多
      墳墓，大約有二、三分地的大小都是墳墓。我不知道邱旺全委託我處理的墳墓
      是何時設在該處，但從墓碑老舊的程度觀察，應該有十幾年。」、「以我做工
      程的經驗，十幾年以上的石碑才會長青苔，七、八年的墓碑看起來都還很新。
      ．．．」等語明確（見原審卷第二十六頁），另證人邱旺全亦於原審證述：「
      是甲○○（即被告）請我幫他找工人，該墳墓甲○○告訴我說是他曾祖父的墳
      墓，我有去過現場，但沒有注意是誰的名字，墳墓旁草長的很長。我知道甲○
      ○把墳墓放在那裡至少有十幾年，我十幾年就陪被告到現場掃墓。」等情綦詳
      （見原審卷第四十二頁、第四十三頁），再佐以被告所設置者，乃邱加宏及邱
      張查某之墳墓，此見現場照片即明（見原審卷第五十五頁），而邱加宏係於四
      十八年十二月六日死亡之事實，復有宜蘭縣冬山鄉戶政事務所九十一年十月二
      日宜縣冬鄉戶謄字第（甲）二三三四五六號戶籍謄本一份附卷可憑（見原審卷
      第六十六頁），益見被告所言非虛，其確於十七、八年前因見系爭土地附近已
      遭眾人放置墳墓而將祖先邱加宏、邱張查某之墳墓設置該處，而第二次警訊所
      稱「七、八年前」應係「十七、八年前」之紀錄上錯誤等情，堪予採信。
（五）按竊佔罪為即成犯，於其竊佔行為完成時犯罪即成立，以後之繼續佔用乃狀態
      之繼續，而非行為之繼續，故有關追訴權時效之起算，仍應以最初竊佔行為完
      成時為準，最高法院著有八十三年台上字第五一九０號判決意旨可資參照，而
      被告被訴所犯之刑法第三百二十一條第一項竊佔罪之追訴權時效僅有十年，被
      告既於其遭警查獲時往前回溯之十七、八年前即已設置墳墓於系爭土地，其被
      訴涉犯竊佔罪之追訴權時效自已完成，依刑事訴訟法第三百零二條第二款之規
      定，自應為被告免訴之判決。檢察官起訴書雖認被告係於八十一、二年間始佔
      用系爭土地，惟其起訴之基本犯罪事實仍係就被告無權佔用系爭土地之行為予
      以訴追，僅係檢察官所認定之被告行為之始點，與原審所審認者不同爾，是於
      法應認檢察官所起訴之事實，與原審所審判之事實，係同一之事實，要無疑義
      。本件被告占用系爭土地之始點，既經原審審認為自遭警查獲時回溯十七、八
      年前，已罹竊佔罪之追訴權時效，而就公訴人起訴之犯罪事實為免訴之諭知，
      於法並無不合，並無未受請求事項予以裁判之違誤。檢察官前述上訴意旨所稱
      ：被告若確於八十九年四月二十九日下午三時回溯十餘年前之某時有竊佔行為
      ，該犯行既未經起訴，原審自不應加以審究，而判決免訴，而應就起訴之事實
      判決被告無罪云云，顯非的論，而無可採。
四、綜上所述，本件檢察官前述上訴意旨所陳各節，於法均要無可採。其執此上訴意
    旨，指摘原判決不當，求予撤銷改判，為無理由，應予駁回。
五、本件係原審諭知免訴之判決，本院復認檢察官之上訴為無理由而駁回其上訴，爰
    不經言詞辯論逕行判決。
據上論結，應依刑事訴訟法第三百七十三條、第三百六十八條、第三百七十二條，判
決如主文。
中      華      民      國    九十一    年     十一     月    二十九    日
                              臺灣高等法院刑事第十庭
                                  審判長法  官  溫  耀  源
                                        法  官  何  菁  莪
                                        法  官  林  銓  正
右正本證明與原本無異。
不得上訴。
                                        書記官  陳  菊  珍
中      華      民      國     九十一   年     十二     月      六      日
